【裁判字號】    99,訴,307
【裁判日期】    990827
【裁判案由】    公共危險
【裁判全文】
臺灣高雄地方法院刑事判決  99年度訴字第307號
公  訴  人  臺灣高雄地方法院檢察署檢察官
被      告  乙○○
指定辯護人  本院公設辯護人黃秋葉
上列被告因公共危險案件，經檢察官提起公訴（98年度偵字第
11317 號），本院判決如下：
    主  文
乙○○放火燒燬他人所有如附表所示之物，致生公共危險，累犯
，處有期徒刑貳年。
    事  實
一、乙○○前因妨害自由案件，經本院以95年度易字第122 號判
    決處有期徒刑6 月確定，於民國96年5 月20日縮刑期滿而執
    行完畢。其與甲○○為姻親關係，因細故與甲○○發生爭執
    ，為引起甲○○之注意，竟基於放火燒燬他人物品之犯意，
    先於97年11月25日夜間11時30分許前某時，騎乘車牌號碼OM
    I-423 號重型機車，前往位於高雄市○○區○○路「高雄榮
    民總醫院」附近之加油站，購買汽油置於飲畢之大鵰藥酒空
    瓶內（容量為300 毫升），再於同日夜間11時30分許，騎乘
    上開機車至甲○○位於高雄市三民區○○○街229 巷28號住
    處前，先將菸蒂丟擲於甲○○住處鐵門前之磁磚上，再將前
    開盛裝汽油之大鵰酒瓶丟擲其上而放火，因汽油潑灑之範圍
    甚為集中，故火勢僅燒燬置於住處外甲○○所有之鞋子1 支
    及燒熔鐵門外之紗網（即附表所示之物），並造成鐵門下方
    、磁磚、住處外長板凳燻黑（均未達喪失效用之程度），致
    生公共危險。嗣因鄰居洪肇平及時發現，持水桶撲滅火勢，
    並報警處理，經警方調閱現場街道監視器錄影畫面，始循線
    查悉上情。
二、案經高雄市政府警察局三民第一分局報告臺灣高雄地方法院
    檢察署檢察官偵查起訴。
    理  由
壹、程序方面：
一、按被告以外之人於審判外之言詞或書面陳述，除法律有規定
    者外，不得作為證據；又被告以外之人於審判外之陳述，雖
    不符同法第159 條之1 至第159 條之4 之規定，但經當事人
    於審判程序同意作為證據，法院審酌該言詞陳述或書面陳述
    作成時之情況，認為適當者，亦得為證據，刑事訴訟法第
    159 條第1 項、第159 條之5 第1 項分別定有明文。本判決
    所引用之證據，均已依法踐行調查證據程序，當事人於審判
    程序亦同意作為證據，本院審酌證據資料作成時之情況，並
    無違法不當及證明力明顯過低之瑕疵，且無依法應排除其證
    據能力之情形，認以之作為證據應屬適當，故有證據能力。
貳、實體方面：
一、上開犯罪事實，業據被告乙○○坦承不諱，核與證人即告訴
    人甲○○於警詢、偵查中、證人洪肇平於警詢中之證述大致
    相符，且有高雄市政府消防局火災原因調查鑑定書1 份、監
    視器翻拍照片2 張、查獲照片4 張在卷可考（見警卷第25至
    53、54至56頁），足信被告出於任意性之自白，與事實相符
    ，堪以採信。另被告在告訴人住處外放火燃燒事實欄所示之
    物品，苟非洪肇平加以撲滅，火勢仍有延燒之可能，其行為
    對公共安全具有危險性，顯已致生公共危險。綜上，本案事
    證明確，被告犯行洵堪認定。
二、公訴意旨雖認被告係基於放火燒燬現供人使用住宅之犯意，
    而放火燒燬現供人使用之住宅未遂，應構成刑法第173 條第
    3 項、第1 項之放火燒燬現供人使用之住宅未遂罪。惟按行
    為人對於構成犯罪之事實，明知並有意使其發生者，為故意
    ；行為人對於構成犯罪之事實，預見其發生而其發生並不違
    背其本意者，以故意論，刑法第13條第1 項、第2 項分別定
    有明文。復按犯罪事實應依證據認定之，無證據不得認定犯
    罪事實，亦為刑事訴訟法第154 條第2 項所明定。而事實之
    認定，應憑證據，如未能發現相當證據，或證據不足以證明
    ，自不能以推測或擬制之方法，以為裁判基礎；且認定不利
    於被告之事實，須依積極證據，苟積極證據不足為不利於被
    告事實之認定時，即應為有利於被告之認定，更不必有何有
    利之證據（參照最高法院40年台上字第86號、30年上字第81
    6 號判例）。經查：
  (一)被告堅詞否認有何放火燒燬現供告訴人使用住宅之犯行，辯
    稱：伊係朝告訴人住處鐵門磁磚前之水泥地丟擲裝有汽油之
    藥酒瓶，主觀上並無放火燒燬現供人使用住宅之犯意等語。
    查被告丟擲之大鵰藥酒瓶，破碎陳列於告訴人住處鐵門前之
    磁磚上，有現場照片6 張在卷可證（見警卷第46至48頁），
    高雄市政府消防局並研判起火處為告訴人住處大門附近，亦
    有該局出具之火災原因調查鑑定書1 份足憑（見警卷第25、
    32 至33 頁），自上開藥酒瓶陳列之位置以觀，堪認被告丟
    擲裝有汽油之大鵰藥酒瓶地點，係在告訴人住處鐵門外之磁
    磚上無訛，被告辯稱丟擲地點係在告訴人住處鐵門磁磚前之
    水泥地，尚難採信。又觀諸案發現場照片9 張（見警卷第46
    至50頁），可見案發時告訴人位於高雄市三民區○○○街22
    9 巷28號住處外鐵門緊閉，鐵門前方有磁磚地板，地板上有
    1 雙鞋子，鐵門旁停放1 輛腳踏車，腳踏車前方放置一只木
    製長板凳，而被告放火燒燬之範圍，僅係告訴人所有1 雙鞋
    子之其中1 支（另1 支鞋子絲毫未遭火勢波及），以及鐵門
    上紗網有1 小塊遭燒熔，並造成磁磚地板2 、3 塊有部分燻
    黑痕跡、鐵門下方有燻黑，以及木製長板凳上有1 處巴掌大
    的燻黑情形，其餘物品絲毫無遭火勢延燒的任何跡象，可見
    被告潑灑汽油之範圍，係集中在告訴人住處鐵門外之磁磚地
    板上，並非針對告訴人住宅建築物潑灑，故可否以被告丟擲
    並點燃裝有汽油之大鵰藥酒瓶之舉動，即認被告主觀上有放
    火燒燬現供告訴人使用住宅之犯意，已非無疑。
  (二)另被告於告訴人住處前放火之原因，據被告於偵查中陳稱：
    伊係因情緒不穩，未針對任何人，僅為抒發情緒等語（見偵
    卷第10頁），於審判中供稱：伊為引起告訴人之注意及關心
    ，始鑽牛角尖欲放火等語（見院二卷第36至37頁），徵之被
    告之女與告訴人之孫結婚，被告與告訴人為姻親關係，二人
    並無任何深仇大恨乙節，業據被告於本院審理中供陳明確（
    見院二卷第36至37頁），且經告訴人於警詢、偵查中證述屬
    實（見警卷第10頁、偵卷第96頁），衡情被告顧及其女係告
    訴人孫媳婦之立場，主觀上應無放火燒燬告訴人住宅之動機
    或犯意，本件被告應僅係與告訴人爭吵後心生不滿，欲藉由
    放火燒燬物品之手段，以引起告訴人注意。再者，被告自承
    其案發時所丟擲裝盛汽油之空瓶為大鵰藥酒瓶，而市面上此
    種酒類之容量為300 毫升，被告於其中裝盛汽油容量，至多
    不可能逾300 毫升，從而被告將菸蒂丟於告訴人住處鐵門外
    之磁磚地上後，再將汽油容量甚少之上開藥酒空瓶丟擲其上
    以放火，則被告主觀上可預見之火勢應不致於延燒至告訴人
    住宅。參以證人即告訴人之鄰居洪肇平於警詢中證稱：伊於
    97年11月25日夜間11時35分許，在住處客廳看電視時，有聽
    聞一聲聲響，查看後發現告訴人住處著火，旋即持水桶裝水
    撲滅火勢等語明確（見警卷第11至12頁），則由案發時之火
    勢僅由洪肇平隻身1 支持水桶即可撲滅乙情觀之，益徵案發
    時之火勢絕非嚴重，客觀上亦無延燒燒燬告訴人住宅之可能
    。復佐以被告與告訴人為姻親關係，其於審判中自承案發前
    已多次至告訴人住處拜訪（見院二卷第35頁），足信被告對
    於告訴人住處前有無擺設可燃物品乙情知之甚詳，而案發當
    時告訴人住處鐵門外置有木製長板凳等易燃物，若被告確有
    燒燬告訴人住宅之故意，應可將汽油直接潑灑於木製長板凳
    上以遂其目的，但被告並無此舉，反而係在告訴人住宅鐵門
    緊閉之情形下，以裝有未滿300 毫升汽油之大鵰藥酒瓶，朝
    不易燃之磁磚地板丟擲，而將汽油集中潑灑於告訴人住處外
    之磁磚地板上，由是益徵被告主觀上並無放火燒燬告訴人住
    宅或其主要結構之犯意，至臻明灼。
  (四)綜上各節，本案並無積極事證足以證明被告在主觀上具有放
    火燒燬現供人使用住宅之直接故意或間接故意，亦無從證明
    被告所為在客觀上確有延燒燒燬告訴人住宅之可能，致本院
    無從獲致被告成立放火燒燬現供人使用住宅未遂罪之確信。
    惟被告有放火燒燬他人所有屬刑法第173 條、第174 條以外
    之物之故意，且確實放火燒燬附表所示之物品，致生公共危
    險，已如前述，是被告前揭犯行，堪以認定。
三、按刑法第175 條所稱「燒燬」係指因火力燃燒，致其物已喪
    失其原有效用而言。本件附表所示之物因火力燃燒，已喪失
    其原有之效用，應認已發生燒燬既遂之結果。復按刑法第17
    5 條第1 項放火燒燬住宅等以外他人所有之物罪，其直接被
    害法益，為一般社會之公共安全，雖同時侵害私人之財產法
    益，但仍以保護社會公安法益為重，況放火行為原含有毀損
    性質，故一個放火燒燬住宅以外他人所有物罪之物行為，不
    另立刑法第354 條毀損罪。核被告乙○○所為，係犯刑法第
    175 條第1 項放火燒燬他人所有如附表所示之物，致生公共
    危險罪。檢察官雖認被告所為係犯刑法第173 條第1 項、第
    3 項之放火燒燬現供人使用之住宅未遂罪，惟承前所述，本
    案無從認定被告有燒燬房屋之直接故意或間接故意，自不能
    論以上開罪名，公訴人認應成立該罪，容有未洽，惟二者基
    本社會事實相同，爰依法變更起訴法條。又被告有如事實欄
    所載曾受有期徒刑之宣告及執行完畢乙節，有臺灣高等法院
    被告前案紀錄表1 份在卷可參，被告於有期徒刑執行完畢後
    ，5 年內故意再犯本案有期徒刑以上之罪，為累犯，應依刑
    法第47條第1 項之規定，加重其刑。爰審酌被告與告訴人為
    姻親關係，僅因細故與告訴人發生爭執後，為引起告訴人之
    注意，竟任意為放火燒燬附表所示物品之行為，雖未釀成嚴
    重災害，惟其行為已具有高度危險性，且迄今尚未與告訴人
    達成和解，賠償告訴人之損失，並考量被告品行、生活狀況
    、智識程度等一切情狀，認檢察官以刑法第173 條第1 項、
    第3 項為論據，求處有期徒刑4 年6 月，似嫌過重，因而量
    處如主文所示之刑。
據上論斷，應依刑事訴訟法第299 條第1 項前段、第300 條，刑
法第175 條第1 項、第47條第1 項，判決如主文。
本案經檢察官余彬誠到庭執行職務。
中    華    民    國    99    年    8     月    27    日
                刑事第十五庭  審判長法  官  莊珮君
                                    法  官  楊國煜
                                    法  官  吳佳樺
以上正本證明與原本無異。
如不服本判決應於收受送達後10日內向本院提出上訴書狀，並應
敘述具體理由；如未敘述上訴理由者，應於上訴期間屆滿後20日
內向本院補提理由書（均須按他造當事人之人數附繕本）「切勿
逕送上級法院」。
中    華    民    國    99    年    8     月    27    日
                                    書記官  廖佳玲
附錄本案論罪科刑法條全文：
中華民國刑法第175條
（放火燒燬住宅等以外之物罪）
放火燒燬前二條以外之他人所有物，致生公共危險者，處1 年以
上7 年以下有期徒刑。
放火燒燬前二條以外之自己所有物，致生公共危險者，處3 年以
下有期徒刑。
失火燒燬前二條以外之物，致生公共危險者，處拘役或3 百元以
下罰金。
附表
┌──┬─────────────┐
│編號│燒燬物品                  │
├──┼─────────────┤
│1   │甲○○所有鞋子壹支        │
├──┼─────────────┤
│2   │甲○○所有鐵門外之紗網壹片│
└──┴─────────────┘

司法院資訊處製作；財團法人民間司法改革基金會備份。
